臺灣彰化地方法院刑事判決　　　　　　　　　　　　　九十四年度訴字第四三二號
　　公　訴　人　臺灣彰化地方法院檢察署檢察官
　　被　　　告　乙○○
右列被告因搶奪案件，經檢察官提起公訴（九十四年度偵緝字第九五號），本院認有
刑事訴訟法第二百七十三條之一第一項之情形，而改依簡式審判程序判決如左：
        主  文
乙○○意圖為自己不法之所有，而搶奪他人之動產，處有期徒刑陸月，如易科罰金以
百元折算壹日。扣案之白布壹條，沒收之。
        事  實
一、乙○○因缺錢花用，於民國（下同）九十三年十月十一日凌晨三時三十分許，在
    彰化縣彰化市建國陸橋上，見丙○○乘坐於友人機車後座，皮包背在左肩上，認
    有機可趁，竟萌為自己不法所有之意圖，以白布遮住其所騎乘之車牌號碼ＴＧ九
    —０三五號輕型機車車牌，騎車趨近丙○○，趁丙○○不及防備之際，伸手自後
    搶奪丙○○背於左肩上之皮包一個（內有現金新臺幣（下同）一千五百元、手機
    一支（約值三千元）及健保卡、提款卡各一張），得手後，迅即騎車逃逸，旋至
    彰化縣彰化市洋仔厝大排水溝旁，檢視所搶得皮包內之財物，除取走皮包內之現
    金一千五百元花用外（業已花用完畢），其餘物品連同皮包均棄置於該大排水溝
    內。嗣經被害人報警處理，經警循線查獲，並扣得乙○○所有，供搶奪所用之白
    布一條。
二、案經彰化縣警察局彰化分局報請臺灣彰化地方法院檢察署檢察官偵查起訴，本院
    認有刑事訴訟法第二百七十三條之一第一項之情形，而改依簡式審判程序審理。
        理  由
一、按除被告所犯為死刑、無期徒刑、最輕本刑為三年以上有期徒刑之罪或高等法院
    管轄第一審案件者外，於刑事訴訟法第二百七十三條第一項程序進行中，被告先
    就被訴事實為有罪之陳述時，審判長得告知被告簡式審判程序之旨，並聽取當事
    人、代理人、辯護人及輔佐人之意見後，裁定進行簡式審判程序；除簡式審判程
    序及簡易程序案件外，第一審應行合議審判，刑事訴訟法第二百七十三條之一第
    一項、第二百八十四條之一分別定有明文。本件被告乙○○所犯係死刑、無期徒
    刑、最輕本刑為三年以上有期徒刑之罪或高等法院管轄第一審案件以外之罪，並
    於本院行準備程序時就被訴事實為有罪之陳述，經審判長告知被告簡式審判程序
    之旨，並聽取公訴人及被告之意見後，本院合議庭依前揭規定，經評議結果，裁
    定改由受命法官獨任行簡式審判程序，先予敘明。
二、右揭事實，業據被告乙○○迭於警、偵訊中及本院行準備程序與審理時，均坦承
    不諱（見九十三年十一月四日警詢筆錄（附於警卷中，未編頁數）、偵卷第二十
    九頁、第三十頁筆錄、本院卷第二十二頁、第二十七頁至第三十頁筆錄），核與
    證人即被害人丙○○於警詢中之證述（見九十三年十月十一日警詢筆錄，附於警
    卷中（未編頁數）），情節相符，復有被告行搶時所騎乘機車之照片、被告棄置
    皮包處所之照片及被害人之指認照片等照片共九幀（均附於警卷中，未編頁數）
    及扣案之白布一條可資佐證，被告之自白應與事實相符，洵堪採信。從而，本件
    事證已臻明確，被告上開犯行應堪認定。
三、按刑法第三百二十五條第一項所稱之「搶奪」，係指乘人不備或不及抗拒而公然
    攫取他人支配範圍以內之物，移轉於自己實力支配下之行為而言，例如於公共場
    所，公然奪取他人頸上項鍊，或趁婦女不備之際，自身後攫取其皮包等皆屬之（
    最高法院九十二年度台上字第五五一四號、九十一年度台上字第六七五三號判決
    意旨參照），本件被告乙○○係趁被害人不及防備之際，自身後攫取皮包，核其
    所為，係犯刑法第三百二十五條第一項之搶奪罪。爰審酌被告年輕力壯，身體四
    肢健全，竟不思以正當途徑獲取所需，而任意攫取他人財物，不僅輕忽他人財產
    法益，嚴重破獲社會秩序並危害全民安全甚深，亦造成被害人心理、精神之恐慌
    、不安，自不宜輕縱，方能促其醒悟悛改，惟考量其犯後坦承一切犯行，態度良
    好，顯有悔意，僅行搶一次，所搶得財物之價值尚非甚鉅，及其已有竊盜前科紀
    錄之素行（參其前案紀錄表）、生活狀況、智識程度等一切情狀，量處如主文所
    示之刑，並諭知如易科罰金之折算標準。扣案之白布一條，係被告所有，且供其
    行搶犯罪時，掩飾其身分所用之物，業據其陳明在卷，爰依刑法第三十八條第一
    項第二款規定，併予宣告沒收；至扣案之白色外套一件及銀色半罩式安全帽一頂
    ，雖均係被告所有，然被告否認係供其行搶時，掩飾其身分所用之物，辯稱：白
    色外套僅係因當時天冷而穿著，安全帽則係因依規定騎機車需戴安全帽而穿戴等
    語（見本院卷第二十八頁筆錄），本院衡諸被告上開所辯並無悖於常情之處，且
    被告既已坦承上開搶奪犯行，自無庸對於其行搶犯罪所用之物有所隱諱，復無其
    他證據足認該等扣案物確係供被告行搶犯罪所用之物，上開扣案物又非義務沒收
    之物，本院斟酌上情，認尚無宣告沒收之必要，附此敘明。
據上論斷，應依刑事訴訟法第二百七十三條之一第一項、第二百九十九條第一項前段
，刑法第三百二十五條第一項、第四十一條第一項前段、第三十八條第一項第二款，
罰金罰鍰提高標準條例第二條，判決如主文。
本案經檢察官甲○○到庭執行職務。
中      華      民      國    九十四    年      三      月    三十一    日
                              臺灣彰化地方法院刑事第一庭
                                   法      官   簡  璽  容
右正本證明與原本無異。
如不服本判決，應於判決送達後十日內向本院提出上訴狀( 須附繕本 )。
告訴人或被害人對於判決如有不服具備理由請求檢察官上訴者，其上訴期間之計算係
以檢察官收受判決正本之日期為準。
                                   法院書記官   王  惠  嬌
中      華      民      國    九十四    年      三      月    三十一    日
刑法第三百二十五條
意圖為自己或第三人不法之所有，而搶奪他人之動產者，處六月以上五年以下有期徒
刑。
因而致人於死者，處無期徒刑或七年以上有期徒刑，致重傷者，處三年以上十年以下
有期徒刑。
第一項之未遂犯罰之。
